臺灣高等法院臺中分院刑事判決　　　　　　　　　　九十三年度交上易字第三九號
　　上　訴　人
　　即　被　告　甲○○
右上訴人因過失傷害案件，不服臺灣彰化地方法院九十二年度交易字第九二號中華民
國九十二年七月十七日第一審判決（起訴案號：臺灣彰化地方法院檢察署九十二年度
偵字第二五二六號），提起上訴，本院判決如左：
    主      文
上訴駁回。
甲○○緩刑貳年。
    事      實
一、洪呂世（同案被告，業經原審分別判處有期徒刑四月、三月，應執行有期徒刑六
    月確定）非但患有重聽之疾，且右腳係呈跛腳狀態，其未考領機車駕駛執照，於
    民國（下同）九十二年三月十七日下午十時許起，與丙○○在彰化市友人之處所
    與友人飲酒，迄於翌日凌晨四時許方為飲畢，其酒後吐氣所含酒精成份已達每公
    升０．六七毫克，業至不能安全駕駛動力交通工具之程度，其於彼時，仍駕駛車
    牌號碼ＩＷＪ─二五七號重型機車附載丙○○行駛於道路，於同日凌晨四時十分
    許（起訴書載三時許），沿彰化縣和美鎮○○路一一巷，由西向東方向行駛，行
    經該定南路與該定南一一八巷之無號誌交岔口時，應注意行駛至交岔路口，左方
    車應暫停讓右方車先行，而依當時情形，並無不能注意之情事，竟疏於注意，未
    暫停讓右方車先行即貿然前行，適有平日以駕駛機車載運牛奶為業，即以駕駛為
    其附隨業務之人甲○○騎乘車牌號碼ＫＷＬ─七０六號重型機車，沿彰化縣和美
    鎮○○路由北往南方向行駛，行駛至前述交岔路口時，亦疏未注意機車駕駛人行
    經無號誌之交叉路口，當減速慢行，作隨時停車之準備，即懵惛前行。洪呂世所
    駕駛之前揭機車前方遂撞及甲○○所騎乘之機車左側，隨之二車均人車倒地，甲
    ○○所駕駛之機車亦掉落於交岔路口旁之稻田，甲○○因之受有頭部外傷，及身
    體多處擦傷等傷害，而丙○○則受有腦內出血及頭部其他開放性傷口等傷害（至
    洪呂世所受腿部擦傷等傷害部分，則未經告訴），嗣經警據報後駕趕赴現場處理
    ，並對洪呂世測試其吐氣酒精濃度，達每公升零點六七毫克。甲○○於犯罪未被
    發覺前，警員到場處理時，對之陳明係機車駕駛者，自首並接受裁判。
二、案經甲○○自首及被害人丙○○訴由彰化縣警察局和美分局報告臺灣彰化地方法
    院檢察署檢察官偵查起訴。
    理      由
一、訊據被告甲○○就前開事實雖坦承不諱，惟否認其有過失，並稱伊係被撞者，而
    認責任不歸屬伊云云。但查：（１）本件車禍係同案被告洪呂世駕駛前開重型機
    車與被告甲○○駕駛機車於前揭交岔路口，發生碰撞所致等情，業經被告甲○○
    及告訴人丙○○與丙○○之妻乙○○於警詢及偵查中指陳明確，有道路交通事故
    現場圖、調查報告表（一）（二）、照片八幀及診斷證明書三紙在卷可稽，（２
    ）依照片所示，同案被告洪呂世所駕駛前揭機車之車頭受創，而依道路交通事故
    現場圖及現場照片所顯示：「被告洪呂世所駕駛之機車於交岔路口之中央遺有刮
    地痕，而被告甲○○所駕駛之機車，則於定南路甫入交岔路口處」，且被告甲○
    ○於原審陳稱「當時我時速不是很快，而是當時是對方沒有回應，所以我才加速
    」等語，顯見本件車禍係同案被告洪呂世駕駛機車行經無號誌號之交岔路口，其
    係左方車未停讓右方車先行；而被告甲○○駕駛機車，行經路口，未減速慢行，
    見狀未及煞避而發生碰撞所致。況本件經送台灣省彰化縣區車輛行車事故鑑定委
    員會鑑定，亦同此見解，有前開鑑定委員會鑑定意見書在卷可佐。（３）按機車
    駕駛人行經無號誌之交叉路口，應減速慢行，作隨時停車之準備，道路交通安全
    規則第九十三條第一項第三款定有明文。且為駕駛人之被告甲○○所應注意，且
    依案發當時路面乾燥無障礙物等情，有道路交通事故現場圖、調查報告表（一）
    （二）可證，被告甲○○竟疏未注意。為上開駕駛行為，致生本件車禍，則被告
    甲○○之駕駛行為有過失甚明。而被告甲○○之駕駛過失行為，與告訴人丙○○
    所受上開傷勢間，具有相當因果關係。故綜上所述，被告甲○○所辯，不可採信
    。從而本件罪證明確，被告甲○○之犯行，足以認定。
二、核被告甲○○係以駕駛為其附隨業務，故為從事駕駛業務之人，是其所為，係犯
    刑法第二百八十四條第二項前段之罪，而公訴人該僅論以普通過失傷人，起訴法
    條，應予變更。被告甲○○於肇事後犯罪未發覺前，於警員到場處理時，對之陳
    明係機車駕駛者，自首並接受裁判，業經員警陳錫銘庭結證屬實，為對未發覺之
    罪自首而受裁判，應依刑法第六十二條前段之規定，減輕其刑。原審依刑法第二
    百八十四條第二項、第六十二條前段、第四十一條、罰金罰鍰提高標準條例第一
    條前段、第二條前段，審酌被告甲○○之過失程度係為次因與對被害人所造成危
    害及被害人明知洪呂世之狀況，仍任由其載送，亦有可非難之處，暨肇事後迄今
    未賠償被害人之損害等一切情狀，量處如原審主文第二項所示之刑，並諭知易科
    罰金之折算標準，以資懲戒，核無不合。被告上訴請求從輕量刑，上訴為無理由
    ，應予駁回，惟查被告事後已與被害人和解，有和解書附卷可稽，且被告未曾受
    有期徒刑以上刑之宣告，有台灣高等法院被告全國前案紀錄表一紙附於本院卷內
    可憑，經此教訓當知警惕，應無再犯之虞，爰併為緩刑貳年之諭知，以勵自新。
三、據上論斷，應依刑事訴訟法第三百六十八條，刑法第七十四條第一款，判決如主
    文。
本案經檢察官丁○○到庭執行職務。
中      華      民      國      九十三  年      二      月      二十四  日
                                臺灣高等法院臺中分院刑事第三庭
                                      審判長法  官  陳  朱  貴
                                            法  官  廖  柏  基
                                            法　官　劉　連　星
右正本證明與原本無異。
不得上訴。
書記官　李　妍　嬅
中      華      民      國      九十三  年      二      月      二十五  日
附錄法條：
刑法第二百八十四條
因過失傷害人者，處六月以下有期徒刑、拘役或五百元以下罰金。致重傷者，處一年
以下有期徒刑、拘役或五百元以下罰金。
從事業務之人，因業務之過失傷害人者，處一年以下有期徒刑、拘役或一千元以下罰
金。致重傷者，處三年以下有期徒刑、拘役或二千元以下罰金。
                                                                        Ａ
